【裁判字號】    92,聲,77
【裁判日期】    920530
【裁判案由】    變換提存物
【裁判全文】
臺灣板橋地方法院民事裁定  九十二年度聲字第七七號
    聲  請  人  馬來西亞商富析資產管理股份有限公司台灣分公司
    法定代理人  乙○○
                            送.
                                        住台北市○○○路三七八號十二樓
    相  對  人  丁○○      住台北縣新莊市○○街五九巷三十號十樓
                丙○○      住台北縣新莊市○○街二十號十二樓
右當事人間聲請變換提存物事件，本院裁定如左：
    主      文
聲請駁回。
聲請程序費用由聲請人負擔。
    理      由
一、按供擔保之提存物或保證書，除得由當事人約定變換外，法院得依供擔保人之聲
    請，以裁定許其變換，民事訴訟法第一百零五條第一項定有明文。次按「依民事
    訴訟法第一百零四條第一項、第一百零五條第一項及第一百零六條規定，得聲請
    法院以裁定命返還供擔保之提存物或許其變換者，以供擔保人為限」（司法院七
    十九廳民一字第九三七號函足資參照）。再按「供擔保人所供之擔保，旨在擔保
    其就本案訴訟將來能獲勝訴之確定判決，而於其一旦受敗訴之裁判確定，備為賠
    償受擔保利益人支出訴訟費用或所受損害之用。」（最高法院八十六年度台抗字
    第一六七號裁判參照）。
二、本件聲請意旨略以：查本件假扣押債權人原為第一商業銀行股份有限公司（下稱
    第一商業銀行），前依鈞院九十年度裁全宿字第二○七八號民事裁定，為擔保假
    扣押，曾提供面額新台幣壹佰貳拾萬元之台北市政府建設公債八十六年度第二期
    債票為擔保金，並以鈞院九十年度存字第一三二三號擔保提存事件提存在案。茲
    因第一銀行已將本件擔保債權讓售予聲請人，故該債務人之債權及該債權之擔保
    及其他從屬權利，一併移轉予聲請人，為此狀請鈞院准聲請人提供新台幣壹佰貳
    拾萬元或等額之美商花旗銀行台北分行可轉讓定期存單，代替原第一銀行供擔保
    之提存物等語，並提出本院九十年度裁全宿字第二○七八號假扣押裁定、九十年
    度存字第一三二三號提存書及報紙影本各一份為證。
三、經查：本院九十年度存字第一三二三號擔保提存事件，係債權人第一商業銀行為
    擔保對相對人之財產因假扣押執行所生之損害而提供，是本件之供擔保人自為第
    一商業銀行，業經本院調閱前開擔保提存卷查明屬實。本件聲請人雖因依金融機
    構合併法之規定受讓債權人第一商業銀行對相對人之債權，並經公告而生效，惟
    其所受讓者，僅包含該債權本身與其從屬權利，而因擔保假扣押所為提存而衍生
    之權利義務關係，係備為賠償受擔保利益人所受損害之用，與聲請人所受讓之該
    債權並非同一，即聲請人受讓第一商業銀行之債權，僅指聲請人得逕依該假扣押
    裁定聲請執行，並非第一商業銀行依假扣押裁定所提存之擔保物亦當然由聲請人
    承受，況聲請人對於此一因擔保提存所衍生之權利義務究有無一併受讓及有無依
    法通知受擔保利益人得其同意均未提出證明，準此，前為擔保相對人之損害而為
    提存之人既為第一商業銀行，並非本件聲請人，則聲請人主張因受讓債權，而聲
    請變換第一商業銀行所提存之擔保物，即有未合，應予駁回。
四、依民事訴訟法第九十五條、第七十八條，裁定如主文。
中      華      民      國    九十二    年      五      月      三十    日
                                    臺灣板橋地方法院民事第二庭
~B法      官  程怡怡
右為正本係照原本作成
如對本裁定抗告須於裁定送達後十日內向本院提出抗告狀
中      華      民      國    九十二    年      六      月        二    日
~B法院書記官  楊舒惟


司法院資訊處製作；財團法人民間司法改革基金會備份。
